【裁判字號】    89,上易,1825
【裁判日期】    891009
【裁判案由】    傷害
【裁判全文】
臺灣高等法院臺中分院刑事判決                  八十九年度上易字第一八二五號
    上  訴  人
    即  被  告  乙○○
    上  訴  人
    即  被  告  戊○○
    上  訴  人
    即  被  告  丙○○
    右二人共同
    選任辯護人  甲○○
右上訴人因傷害案件，不服臺灣臺中地方法院八十九年度易字第六六一號中華民國八
十九年六月二十七日第一審判決（起訴案號：臺灣臺中地方法院檢察署八十八年度偵
字第一九五六五號），提起上訴，本院判決如左：
    主  文
原判決關於戊○○、丙○○部分撤銷。
戊○○傷害人之身體，處拘役參拾日，如易科罰金，以參佰元折算壹日。
丙○○無罪。
其餘上訴駁回。
    事  實
一、戊○○前有傷害前科（未構成累犯），猶不知悔改，因擋雨棚問題，與鄰人乙○○有嫌隙，於民國（以下同）八十八年八月九日晚上八時五十分許，前往臺中縣
    大里市○○○路十七巷十七號乙○○住處尋釁，適乙○○騎機車返家，戊○○即
    上前抓住乙○○衣領叫其下車，二人遂互相基於傷害之故意而拉址互毆，致乙○○受有頸部、左手背、左大腿抓傷之傷害，而戊○○則受有右肩挫傷、右胸表皮
    裂傷（長條狀二十公分共三條）、右眼下瘀血三×三公分之傷害。
二、案經乙○○、戊○○分別訴由臺中縣警察局霧峰分局報請臺灣臺中地方法院檢察
    署檢察官偵查起訴。
    理  由
一、訊據上訴人即被告（以下稱被告）乙○○、戊○○均矢口否認有傷害之犯行，被
    告乙○○辯稱：戊○○拉我的衣服、抓我，丙○○又捉住我的雙手，我根本沒有
    辦法抵抗，也沒有打戊○○云云；被告戊○○則辯稱：我沒有打乙○○，只有發
    生拉扯，我有拉乙○○的衣服及手，後來我先生看到我被打，只有拉我回家而已
    ，我先生沒有拉住乙○○的雙手云云。經查：(1)被告乙○○傷害戊○○之犯罪事
    實，業據同案被告即告訴人戊○○指訴綦詳，且證人陳進坤於原審法院審理中證
    稱：「當天有聽到被告在對罵，越吵越大聲，我與我太太出去看，看到乙○○用
    右手打戊○○，我太太過去解危，我看到戊○○在喊，後來丙○○出來拉戊○○
    ，我看到戊○○有流血等語」（見原審法院八十九年三月七日訊問筆錄）。而證
    人林米娥於原審法院審理中亦到庭證述：「雙方（指被告）在罵時我站在門口，
    乙○○出手打戊○○：：：等語」（見同上訊問筆錄）。另證人陳林英美於原審
    法院審理中亦證稱：「我從屋內跑出去，看到劉先生拉他太太戊○○回去，我看
    到乙○○用右手打戊○○左胸，有看到戊○○拉乙○○的衣服」等語（見原審法
    院八十九年四月十八日訊問筆錄）。是告訴人戊○○指訴遭被告乙○○毆打之語
    ，尚非虛詞，此外，復有戊○○受傷之診斷證明書乙紙附卷可稽，被告乙○○所
    辯，顯係卸責之詞，洵無足採。(2)至被告戊○○傷害乙○○之犯罪事實，業據同
    案被告即告訴人乙○○指訴綦詳，而證人白秀娥於警偵訊及原審法院審理中證稱
    ：「當天我聽見戊○○對著乙○○的家罵，我出來勸戊○○說不要這樣，剛好乙○○騎機車回來，戊○○即上前抓住乙○○的衣領說，你給我下來，並抓破他衣
    服：：：」等語（見偵查卷第十一頁、第二十頁背面、原審法院八十九年四月十
    八日訊問筆錄）。證人郭麗燕（原審法院誤載為張麗燕）於原審法院審理中亦證
    述：「我看到戊○○用手抓住乙○○的胸部：：：」等語（見原審法院八十九年
    四月十八日訊問筆錄）。證人張阿珠於原審法院審理中亦證稱：「我是聽到聲音
    後跑出來，戊○○用手抓住乙○○的衣服：：：」等語（見同上訊問筆錄）。況
    被告戊○○對其與被告乙○○互有拉扯之情亦不否認，復有乙○○受傷之診斷證
    明書乙紙附卷可稽，是告訴人乙○○指訴遭被告戊○○毆打等語，顯非子虛。被
    告戊○○雖辯以：上開診斷證明書係乙○○於八十八年八月十二日至醫院驗傷，
    而非事發當天云云。惟經原審法院向開具該診斷證明書之台新醫院函查結果，稱
    「病患在頸部、左手背及左大腿三處有抓傷，無明顯的紅腫，而此傷害並非當日
    造成，應為二至三日前所造成之傷」等語，有該醫院八十九年三月三十日台新人
    字第八九○九號函附卷可按，又查無證據證明該診斷證明書有何瑕疵，是乙○○
    之傷勢應係八十八年八月九日因被告戊○○傷害所造成甚明。被告戊○○上開所
    辯，係卸責之詞，不足採信。被告乙○○、戊○○罪證明確，犯行可以認定。
二、核被告乙○○、戊○○所為，均係犯刑法第二百七十七條第一項之傷害罪。原審
    就被告乙○○部分，因而依刑事訴訟法第二百九十九條第一項前段，刑法第二百
    七十七條第一項、第四十一條，罰金罰鍰提高標準條例第一條前段、第二條之規
    定，並被告乙○○傷害之動機、目的、方法、被害人所受之傷害，及被告犯後否
    認犯行等一切情狀，量處拘役三十日，並諭知易科罰金之折算標準。核其認事用
    法俱無不合，量刑亦稱妥適，被告乙○○上訴意旨否認犯罪，空言指摘原判決不
    當，並無可取，為無理由，應予駁回。又原審對於被告戊○○部分予以論罪科刑
    ，固非無見，惟查被告丙○○並未與被告戊○○共同毆打乙○○（其理由詳後述
    ），原判決竟認定被告戊○○與被告丙○○為共犯，尚有未洽。被告戊○○上訴
    意旨，仍執陳詞否認犯罪，空言指摘原判決此部分不當，固無可取，但原判決既
    有前述可議之處，此部分即屬無可維持，應由本院撤銷改判。爰審酌被告犯罪之
    動機、目的、手段，犯罪時所受之刺激及其品性、生活狀況、智識程度、犯罪所
    生之損害，及犯罪後否認犯行等一切情狀，量處如主文第二項所示之刑，並諭知
    易科罰金之折算標準，以資懲儆。
三、公訴意旨以：被告戊○○於上開時地與被告乙○○互相基於傷害之故意而拉址互
    毆時，被告戊○○之夫即被告丙○○見狀，竟與被告戊○○共同基於傷害之犯意
    聯絡，趨前交叉捉住被告乙○○之雙手，任由被告戊○○動手抓傷被告乙○○，
    致被告乙○○受有頸部、左手背、左大腿抓傷之傷害。因認被告丙○○犯有犯刑
    法第二百七十七條第一項之傷害罪云云。
四、按犯罪事實應依證據認定之，無證據不得推定其犯罪事實；又不能證明被告犯罪
    者，應諭知無罪之判決；刑事訴訟法第一百五十四條、第三百零一條第一項分別
    定有明文。又犯罪事實之認定，應憑真實之證據，倘證據是否真實尚欠明確，自
    難以擬制推測之方法，為其判斷之基礎；而認定犯罪事實之證據係指足以認定被
    告確有犯罪行為之積極證據而言，該項證據自須適合於被告犯罪事實之認定，始
    得採為斷罪資料，最高法院五十三年著有臺上字第六五六號、二十九年上字第三
    一○五號判例。且刑事訴訟上證明之資料，無論其為直接或間接證據，均須達於
    通常一般之人均不致有所懷疑，而得確信其為真實之程度，始得據為有罪之認定
    ，若其關於被告是否犯罪之證明未能達此程度，而有合理懷疑之存在，致使無從
    形成有罪之確信，根據「罪證有疑，利於被告」之證據法則，即不得遽為不利被
    告之認定，亦有最高法院七十六年度臺上字第四九八六號判例可稽。其以情況證
    據（即間接證據）斷罪時，尤須基於該證據在直接關係上所可證明之他項情況事
    實，本乎推理作用足以確證被告有罪，方為合法，不得徒憑主觀上之推想，將一
    般經驗上有利被告之其他合理情況逕予排除，此觀諸最高法院三十二年上字第六
    十七號判例意旨亦甚彰明。
五、訊據被告丙○○堅決否認有傷害之犯行，辯稱：「我出來時看到我太太戊○○被
    打，我只有把我太太拉回家，並沒有打乙○○」等語。按公訴人認被告丙○○有
    上開罪嫌，無非以乙○○之指訴，與證人白秀娥於警訊及偵查中之證詞為依據。
    惟查（一）證人白秀娥於警偵訊及原審法院審理中雖證稱：「當天我聽見戊○○
    對著乙○○的家罵，我出來勸戊○○說不要這樣，剛好乙○○騎機車回來，戊○○即上前抓住乙○○的衣領說，你給我下來，並抓破他衣服，而戊○○的先生丙○○亦上前抓住乙○○的雙手，戊○○又續動手抓傷乙○○」等語（見偵查卷第
    十一頁、第二十頁背面、本院八十九年四月十八日訊問筆錄）；另證人郭麗燕於
    原審法院審理中雖亦證述：「我看到戊○○用手抓住乙○○的胸部，丙○○扣住
    乙○○的雙手」等語（見原審法院八十九年四月十八日訊問筆錄），及證人張阿
    珠於原審法院審理中雖亦證稱：「我是聽到聲音後跑出來，戊○○用手抓住乙○○的衣服，丙○○扣住乙○○的雙手」等語（見同上訊問筆錄）。惟查證人陳進
    坤、林米娥、劉證中、陳林英美、陳振中於原審法院均證稱並未看到被告丙○○
    抓住乙○○之雙手等語，渠等所供已與證人白秀娥、郭麗燕、張阿珠之證詞不一
    致，故證人白秀娥、郭麗燕、張阿珠上開證詞是否可採，已非無疑。（二）依證
    人白秀娥、郭麗燕、張阿珠上開證詞，係被告丙○○用雙手抓住乙○○的雙手，
    以供被告戊○○毆打乙○○。惟查證人白秀娥、郭麗燕、張阿珠均未指被告丙○○係自乙○○背後抱住乙○○之方式抓住乙○○之雙手，則被告丙○○應係自乙○○前面抓住乙○○之雙手。果真被告丙○○係自乙○○前面抓住乙○○之雙手
    ，則被告丙○○既檔在乙○○身體之前方，被告戊○○衡情應不可能再自乙○○
    之前方出手抓傷乙○○，又依證人白秀娥、郭麗燕、張阿珠上開證詞，並未提及
    被告戊○○係自乙○○背後攻擊乙○○，且觀乎乙○○之傷勢係頸部、左手背、
    左大腿抓傷之傷害，均非自背後攻擊所造成，足見證人白秀娥、郭麗燕、張阿珠
    上開證詞所指被告丙○○抓住乙○○之雙手云云，與事實不符，不足採信。（三
    ）此外又查無其他任何積極之證據，足認被告丙○○有上述犯行。詎原審法院未
    詳為勾稽，遽予論罪科刑，尚有未洽。被告丙○○提起上訴，指摘原判決此部份
    不當，經核為有理由，應由本院將原判決此部份撤銷，並依法諭知其無罪之判決
    ，以免冤抑。
六、據上論結，應依刑事訴訟法第三百六十八條、第三百六十九條第一項前段、第三
    百六十四條、第二百九十九條第一項前段、第三百零一條第一項，刑法第二百七
    十七條第一項、第四十一條，罰金罰鍰提高標準條例第一條前段、第二條，判決
    如主文。
本案經檢察官丁○○到庭執行職務。
中      華      民      國    八十九     年      十       月     九     日
                                  臺灣高等法院臺中分院刑事第十庭
                                        審判長法  官  林  照  明
                                              法官  李  寶  堂
                                              法  官  蕭  廣  政
右正本證明與原本無異。
不得上訴。
                                              書記官  黃  禎  祥
中      華      民      國    八十九     年      十       月    十一    日
附錄本判決論罪科刑之法條：
刑法第二百七十七條第一項
傷害人之身體或健康者，處三年以下有期徒刑、拘役或一千元以下罰金。
                                                                        Ｉ


司法院資訊處製作；財團法人民間司法改革基金會備份。
